【裁判字號】    88,易,1306
【裁判日期】    890124
【裁判案由】    公共危險
【裁判全文】
臺灣士林地方法院刑事判決                        八十八年度易字第一三六號
    公  訴  人  臺灣士林地方法院檢察署檢察官
    被      告  戊○○
右列被告因公共危險案件，經檢察官聲請簡易判決處刑（八十八年度偵字第八○七六
號），本院內湖簡易庭認不宜以簡易判決處刑，而移至本院刑事庭依通常程序處理，
本院判決如左：
    主  文
戊○○服用酒類，不能安全駕駛動力交通工具而駕駛，處拘役肆拾日，如易科罰金，
以參佰元折算壹日。
    事  實
一、戊○○於八十八年七月二十八日晚上十一時三十分許，在臺北市○○區○○路與
    親戚共飲，迄當晚近十二時許，共飲用啤酒約二瓶，稍事休息後，意識尚非穩定
    ，仍處於不能安全駕駛動力交通工具之狀態，戊○○無視於此，竟率爾駕駛其所
    有之ＷＹ－八四○七號自用小客車（動力交通工具）欲返臺北市○○街住處，迄
    至翌日凌晨一時三十分許，沿臺北市○○街西向東方向行駛至寧夏路口時，本應
    知悉其行向燈號為閃光紅燈之支線道，應讓寧夏路南向北，燈號為閃光黃燈之幹
    線道車先行，並在紅燈下減速慢行，詎戊○○因先前服用酒類之作用，致無法為
    正常之判斷、反應，竟加速通過該路口，適其時甲○○所駕駛之ＢＵ－七七八號
    計程車沿寧夏路南向北方向行經該處，二車因而發生碰撞肇事。員警據報前來處
    理，並檢測戊○○之呼氣酒精濃度，發現為每公升○‧四四毫克，始悉上情。
二、案經臺北市政府警察局大同分局移送臺灣士林地方法院檢察署檢察官聲請簡易判
    決處刑，本院內湖簡易庭認不宜以簡易判決處刑，應適用通常程序審判，而由本
    院依通常程序審理。
    理  由
一、訊據被告戊○○固不否認於右揭時、地，酒後駕車與甲○○所駕駛之計程車發生
    碰撞等情，惟另辯稱：當時雖有喝酒，但不到無法判斷之程度，係甲○○強行加
    速通過路口，又不開大燈才會發生車禍云云。惟查：
    (一)被告戊○○於案發時，經臺北市政府警察局大同分局員警施以呼氣酒精濃度測
      試，其測試值達每公升○‧四四毫克，有酒精測試單一份在卷足憑。查呼氣酒
      精濃度每公升○‧二五毫克以上者，其中毒症狀為輕度協調功能降低；呼氣酒
      精濃度每公升○‧五毫克以上者，其中毒症狀則為反應較慢、感覺減低、影響
      駕駛，有本院另案函詢所覆之行政院國軍退除役官兵輔導委員會臺北榮民總醫
      院（八八）北總內字第二六八六八號函在卷可佐。次按酒精使用後對身體的影
      響除自主神經糸統亢奮與認知功能的暫時性缺損外，與駕駛能力有關者乃（１
      ）對移動景物的追蹤能力，（２）經強光照射後恢復視力，（３）監視四周的
      注意力，而上述三種能力在夜間駕車時尤其重要，許多人飲酒後因沒有可自覺
      的生理反應，以致腦部功能已缺損而仍不自知照常開車，雖然每人飲酒後的自
      覺生理反應不一，然而同種族之間的酒精清除率則相近，故一般而言，飲用同
      量酒精之後其對每個人的身體影響應類似；且酒精濃度與肇事率之關係，當呼
      氣酒精濃度達．二五ｍｇ＼Ｌ時，其肇事率為二倍；達．四ｍｇ＼Ｌ時，
      其肇事率則為六倍，亦有卷附臺北醫學院、中央警察大學所製相關研究文獻在
      卷可參。是依被告其時所測得之呼氣酒精濃度值觀之，如以一般人之標準言，
      應已達影響協調功能，且近乎反應較慢、感覺減低、影響駕駛之中毒症狀，肇
      事率並達正常狀況之六倍。
    (二)關於被告當時之精神狀態，證人即與之發生車禍之甲○○於本院訊問時證稱：
      「：：看起來很醉，方向搞錯了」（本院八十八年十月二十六日訊問筆錄），
      現場處理之警員乙○○證稱：「被告有酒味：：不是很穩定，腳步有點不穩，
      未說醉話」（本院八十八年十一月八日訊問筆錄）；製作筆錄之警員丁○○、
      丙○○則分別證稱：「：：他說他喝二瓶啤酒，他說話很清楚，但身體會搖晃
      」「警局筆錄中他說喝了二瓶啤酒，他當時神情正常，但有酒味：：」各等語
      （本院八十八年十一月二十二日訊問筆錄）。
    (三)另查被告於酒後駕車致肇事端，亦有警製道路交通事故調查報告表、舉發違反
      道路交通管理事件通知單各一份在卷足佐。雖被告辯稱車禍過失責任在甲○○
      云云，惟依現場之狀況觀之，被告由涼州街西向東方向行駛，該行向為閃光紅
      燈，甲○○沿寧夏路南向北方向行駛，燈號為閃光黃燈，被告未及注意及此，
      支線道車輛未讓幹線道車先行，致肇車禍，於本件事故之發生，顯有過失應堪
      認定，是臺北市車輛行車事故鑑定委員會亦同此見解，有該會八十八年十二月
      七日北鑑審字第八八六○二八一五○○號函所檢送之行車事故鑑定意見書一份
      在卷可參。
    (四)參以依被告所述當天行車之狀況：晚上十二點喝完酒在車上休息後，要開車回
      延壽街住處，途中想到大龍街找朋友「阿成」，未事先聯絡，後因開車超過「
      阿成」住處之路口，想想太晚就不去了，接著再折向東要回家：：：（本院八
      十八年十月二十六日訊問筆錄）等情以觀，被告深夜十二點飲酒後竟突然在未
      經聯絡之狀況下造訪朋友，與常人狀況已有不合之處，且如其所述，此等可半
      夜未經聯絡造訪之朋友，本應相當熟稔，竟又錯過其住處之路口，旋復打消訪
      友之念，益徵被告其時之注意力、決斷力均非處於正常狀態，致有此意念反覆
      、輕忽之狀況產生。
    (五)綜上各節以觀，本件被告戊○○案發時所測酒精濃度為．四四ｍｇ＼Ｌ，復
      因其過失致肇車禍，在場相關之人皆證稱其身上有酒味，精神狀況非十分穩定
      ，走路搖晃，且就被告關於當日酒後開車至肇事期間之深夜訪友決定、錯過路
      口等情，堪信其以此狀態駕駛車輛於道路，肇事率極高，已對其他使用道路之
      不特定公眾安全造成影嚮，其犯行至堪認定，應依法論科。
二、核被告所為，係犯刑法第一百八十五條之三服用酒類不能安全駕駛動力交通工具
    而駕駛罪。爰審酌被告並無前科紀錄，素行良好，及其酒醉之程度，已造成他人
    車輛毀損之實害結果，事後多所辯解等各情，量處如主文所示之刑，並諭知易科
    罰金之折算標準。
三、被告經合法傳喚，無正當理由不到庭，本院認係處拘役之案件，爰不待其陳述逕
    行判決。
據上論斷，應依刑事訴訟法四百五十二條、第二百九十九條第一項前段、第三百零六
條，刑法第一百八十五條之三、第四十一條，罰金罰鍰提高標準條例第二條，判決如
主文。
本案經檢察官徐文豪到庭執行職務。
中    華    民    國      八十九      年      一      月    二十四    日
                                  臺灣士林地方法院刑事第三庭
                                      法  官
右正本證明與原本無異。
如不服本判決，應於判決送達後十日內，向本院提出上訴狀。
                                          書記官
中    華    民    國      八十        年              月              日
附錄本案論罪科刑法條全文
刑法第一百八十五條之三：
服用毒品、麻醉藥品、酒類或其他相類之物，不能安全駕駛動力交通工具而駕駛者，
處一年以下有期徒刑、拘役或三萬元以下罰金。


司法院資訊處製作；財團法人民間司法改革基金會備份。
